臺灣嘉義地方法院刑事判決　　　　　　　　　　　　　　九十年度訴字第六四號
　　公　訴　人　臺灣嘉義地方法院檢察署檢察官
　　被　　　告　丁○○
　　指定辯護人　甲○○
右列被告因公共危險案件，經檢察官提起公訴（九十年度偵字第六一０八號），本院
判決如左：
    主  文
丁○○放火燒燬現供人使用之住宅未遂，處有期徒刑貳年，緩刑伍年。
    事  實
一、丁○○無犯罪前科，素行良好，原任職於嘉義縣大林鎮「伍福ＫＴＶ茶藝館」，
    於民國八十九年十一月十一日凌晨二時許，酒後尚未達於精神耗弱程度之際，返
    回租處即該鎮○○街二十五號四樓，思及與男友丙○○分手之事，甚為痛苦，徹
    夜難眠，明知在臥室內利用打火機點燃瓦斯放火，將造成整棟公寓燒燬之結果，
    竟萌自殺之念頭，將廚房瓦斯筒鋼瓶搬至臥房床邊，至凌晨五時十分許，再將鋼
    瓶內之瓦斯釋放，在房內點燃打火機，導致瓦斯氣爆，引發火災，旋為嘉義縣消
    防隊大林分隊人員到場灌救，公寓始未被燒燬，僅部分傢具付之一炬。
二、案經嘉義縣警察局民雄分局報告臺灣嘉義地方法院檢察署檢察官偵查起訴。
    理  由
一、訊據被告丁○○固坦認於右揭時地在臥室床上點菸造成瓦斯氣爆，引起火災，然
    矢口否認有何放火犯行，辯稱：並無自殺行為，係同居男友丙○○當日凌晨與伊
    吵架後，趁其熟睡之際，將瓦斯鋼瓶搬到臥房，擬將之殺害，伊醒來後不察，始
    發生火災云云。惟查：右揭犯罪事實，有火災現場照片四張、火災原因調查報告
    書一份在卷可稽（警卷二三至四三頁），足證起火點係被告租處，火災原因為引
    爆瓦斯所致，屋內僅部分傢具付之一炬，該棟公寓尚未達於燒燬之程度。其次，
    被告於本院雖供稱當日是凌晨兩點下班，約三十分鐘後就寢云云（本院卷第四二
    頁），然其又供稱於案發當日返家後曾以該租處裝設之000000000號電
    話撥打給親友，最後一通為凌晨四時三十六分至四時三十八分（本院卷第四一、
    七四頁），隨即於凌晨五時十分發生火災，有通聯紀錄一紙附卷可憑（本院卷第
    二七頁），顯見被告並非熟睡數小時後起床點菸，始發生火災，另證人乙○○即
    住於右址三樓之房東於警訊及本院審理中亦先後證稱案發當日只聽見樓上有物品
    搬動的聲音，並無男女吵架聲，瓦斯爆炸後未聽見有人開車離去等語詳盡（警卷
    第十三頁正面，至第十四頁正面，本院卷第十九頁），而證人丙○○於警訊中亦
    供稱案發前數日已與被告分手，堅決否認在場（警卷第八頁反面、第九頁正面）
    ，足見當日僅被告一人在家，並非證人丙○○將瓦斯筒搬至被告臥房，本案確係
    被告放火無疑，所辯無非事後卸責之詞，不值採信，事證明確，被告之犯行堪以
    認定。
二、被告丁○○在公寓內開啟瓦斯筒，點燃打火機，造成氣爆引起火災，已達著手放
    火燒燬住宅之程度，惟未生燒燬之結果，核其所為，係犯刑法第一百七十三條第
    三項、第一項之放火燒燬現有人所在之住宅未遂罪。按現今房屋無論為大廈或公
    寓式，俱屬整體建築，自己與他人擁有之住宅，就公共安全言，具有不可分性，
    與昔日房屋之獨棟式建築，不能相提並論，故在自己使用之住宅內放火，實與對
    整棟公寓或大廈放火無異；次按刑法第一百七十三條第三項、第一項之放火未遂
    罪，自係指供人居住之住宅或現有人所在之建築物之整體而言，應包括其內所有
    設備、傢俱等一切物品，故一個放火行為，若同時燒燬住宅與其內之所有物品，
    無論該其他物品為他人或自己所有，與同時燒燬數犯罪客體之情形不同，均不另
    成立刑法第一百七十五條第一項或第二項放火燒燬住宅、建築物以外之他人或自
    己所有物罪。公訴意旨漏未斟酌此點，而認被告係犯刑法第一百七十五條第一項
    之罪，尚有未洽，惟其基本事實同一，本院自應予以審理，並變更其起訴法條。
    又被告係著手以煤氣引燃打火機之火源，而燒燬住宅未遂，並非著手利用煤氣瞬
    間之爆發力、破壞力等物理原理炸燬住宅，自與刑法第一百七十六條所謂故意以
    煤氣炸燬第一百七十三條至第一百七十五條之物之情形有間，附此敘明。被告已
    著手於犯罪行為之實施，而未至住宅燒燬之結果，為未遂犯，應依刑法第二十六
    條前段規定減輕其刑。被告所犯為無期徒刑或最輕本刑七年以上有期徒刑之罪，
    然其動機係因感情不順，萌生自殺意念，一時莽撞，未思及後果而為之，且已造
    成身體多處嚴重燒傷之結果，有診斷證明書四紙、陽光社會福利基金會重建中心
    治療卡一紙可憑（警卷第十六至十九頁、偵查卷第十三頁），堪信其健康已無完
    全回復之可能，且本案火勢初起，即經撲滅，未造成延燒而擴大損害，本院認雖
    依未遂犯規定減輕其刑，而宣告法定最低度之刑，猶嫌過重，其犯罪之情狀，尚
    有可憫之處，應依刑法第五十九條之規定，遞減輕其刑。爰審酌被告犯罪對公眾
    生命、財產、安全有所危害，犯後不肯坦認犯行，猶飾詞辯解，惟事後已與證人
    乙○○達成和解賠償損害，有和解書一份可佐（本院卷第七八頁）及其他一切情
    狀，量處如主文所示之刑，以資儆懲。查被告前未曾受有期徒刑以上刑之宣告，
    有臺灣高等法院被告全國前案紀錄表可按，因一時失慮，偶罹刑典，且已賠償損
    害，經此偵審之教訓，當知所警惕，信無再犯之虞，本院認所宣告之刑以暫不執
    行為適當，並諭知緩刑五年，以啟自新。
據上論斷，應依刑事訴訟法第二百九十九條第一項前段、第三百條，刑法第一百七十
三條第三項、第一項、第二十六條前段、第五十九條、第七十四條第一款，判決如主
文。
本案經檢察官游悅晨到庭執行職務。
中    華    民    國      九十一        年      三      月      二十    日
                                      臺灣嘉義地方法院刑事第一庭
                                          審判長法  官  許  進  國
                                                法  官林  世  芬
                                                法  官  廖  政  勝
右正本證明與原本無異。
如不服本判決，應於判決送達後十日內向本院提出上訴狀( 應附繕本 )。
中    華    民    國      九十一        年      三      月      二十    日
                                                書記官  陳  湘  蓉
附錄本案論罪科刑法條全文：
刑法第一百七十三條
放火燒燬現供人使用之住宅或現有人所在之建築物、礦坑、火車、電車或其他供水、
陸、空公眾運輸之舟、車、航空機者，處無期徒刑或七年以上有期徒刑。
失火燒燬前項之物者，處一年以下有期徒刑、拘役或五百元以下罰金。
第一項之未遂犯罰之。
預備犯第一項之罪者，處一年以下有期徒刑、拘役或三百元以下罰金。
